【裁判字號】    90,交抗,477
【裁判日期】    901212
【裁判案由】    違反道路交通管理處罰條例
【裁判全文】
臺灣高等法院刑事裁定                              九十年度交抗字第四七七號
    抗  告  人
    即受處分人  甲○○
右抗告人因違反道路交通管理處罰條例案件，不服臺灣板橋地方法院九十年交聲字第
六七二號，中華民國九十年九月二十四日裁定，提起抗告，本院裁定如左：
    主  文
抗告駁回。
    理  由
一、按汽車駕駛人駕駛汽車，不服從交通勤務警察之指揮者，處新臺幣九百元以上一
    千八百元以下罰鍰，道路交通管理處罰條例第六十條第二項第一款定有明文；汽
    車駕駛人違反第六十條第一項、第二項第一款至第三款者，各記違規點數一點，
    亦為同條例第六十三條第一項第一款所明定。
二、抗告意旨以：本件交通警察所為之舉發係捏造事實、以偽造文書之方式入抗告人
    於罪，員警並於舉發單上記載「拒簽拒收」字樣，但實際上當警察開罰單而不獲
    駕駛者簽名時，即不會將駕駛人之駕照、行照等證件交還，故何來拒簽拒收之情
    事，又如係拒簽拒收，即無從證明員警舉發有何違誤情事，則使抗告人再次蒙受
    不白之冤，此由抗告人之前所受相類似之裁罰，均係由同一裁罰單位之同一、二
    位員警所為可明，再本件並未經證人即員警藍國豪到庭證述，原裁定所引用之理
    由，亦值懷疑，爰請求撤銷原裁定云云，並提出抗告人於其他相類似案件所陳之
    抗告狀、提出再審狀、聲明異議狀、異議狀、申訴書等為證。
三、經查：（一）、本件抗告人即受處分人甲○○於八十九年八月二日十六時十分許
    ，駕駛車號：三Ｌ－三八一號營業小客車，行經臺北市松山機場前，因不服從交
    通警察指揮之事實，而由警員藍國豪以抗告人違反道路交通管理處罰條例第六十
    條第二項規定掣單舉發，有內政部警政署航空警察局航警交字第U00000000號舉
    發違反道路交通管理事件通知單在卷可考，並經證人即警員藍國豪於原審審理時
    到庭證稱：「（提示舉發單，是否你開的？）是。當時我發現他空計程車進來，
    並無載旅客，直接開到前面排班，我請他停車，請他出示駕、行照，並開立舉發
    單，舉發單有交給他簽名，但他不簽名，表示他未違規即離去。他經常在那裡空
    車進來違規，有被我們同事開過舉發單，我與他沒有仇怨」等語（參原審卷第二
    三頁反面、第二四頁正面），抗告人有前揭違規情事，應堪認定；（二）、行政
    罰因以行政義務之違反，為其可罰性依據，而於責任要件上無刑事制裁法以處罰
    故意犯為原則、處罰過失犯為例外理論之適用，亦未設類似刑法關於過失犯之處
    罰，以法律有明文規定者為限之法文，惟其處罰仍帶有對於違反行政義務之不法
    行為加以非難、制裁之內涵，自以行為人之行為出於故意或過失為必要；再者，
    應受行政罰之行為，僅須違反禁止規定或作為義務，而不以發生損害或危險為其
    要件者，推定為有過失，於行為人不能舉證證明自己無過失時，即應受處罰，司
    法院大法官會議釋字第二七五號解釋，可資參照。而交通警察掣單舉發違反道路
    交通管理處罰條例所列之違規事實，本質上為行政處分，係公務員基於職務上之
    權力，依法就特定之具體事件所為之具公法上效果之單方行政行為，基於公務員
    為公法上行為具有公信力之原則，該行政行為當可被推定為真正，況參諸抗告人
    有多次違規，或有拒絕簽名之前例（參台灣板橋地方法院八十九年度交聲第四四
    六號、九十年度交聲字第六六五、五七二、六七０號案件等），抗告人對於松山
    機場該處空計程車不得駛入及交通警察之指揮動作等應均熟知，且臺北松山機場
    航站大廈前計程車排班候客者眾多，復無證據證明執勤員警藍國豪與抗告人間有
    任何之怨隙糾葛，若非抗告人有該等違規事實，員警又何獨針對抗告人一人，是
    本件查無任何證據證明員警舉發有何違誤情事，其據以依法處分之事實認定堪屬
    正確。原審以原處分機關據首揭法條裁處，並無違法或不當，而依道路交通案件
    處理辦法第十九條裁定駁回其異議，核無不合，抗告人猶執陳詞，指摘原裁定不
    當，為無理由，應予駁回。
據上論斷，應依道路交通案件處理辦法第二十五條、第二十六條，刑事訴訟法第四百
十二條，裁定如主文。
中      華      民      國    九十      年    十二      月    十二      日
                              臺灣高等法院刑事第十五庭
                                  審判長法  官  房  阿  生
                                        法  官  雷  元  結
                                        法  官  鄧  振  球
右正本證明與原本無異。
不得再抗告。
                                        書記官  洪  秋  帆
中      華      民      國    九十      年    十二      月    十三      日


司法院資訊處製作；財團法人民間司法改革基金會備份。
